臺灣新竹地方法院刑事判決
110年度訴字第295號
公  訴  人  臺灣新竹地方檢察署檢察官
被      告  林國賢



            曾偉綺


上列被告等因違反廢棄物清理法案件，經檢察官提起公訴（110
年度偵字第1245號），被告等於本院準備程序中，就被訴事實為
有罪之陳述，經法官告知簡式審判程序意旨，並聽取公訴人及被
告等之意見後，本院合議庭裁定由受命法官獨任依簡式審判程序
審理，並判決如下：
    主      文
林國賢共同犯廢棄物清理法第四十六條第四款前段之非法清理廢
棄物罪，處有期徒刑陸月，如易科罰金，以新臺幣壹仟元折算壹
日。未扣案之犯罪所得新臺幣參仟元沒收，於全部或一部不能沒
收或不宜執行沒收時，追徵其價額。緩刑貳年。
曾偉綺共同犯廢棄物清理法第四十六條第四款前段之非法清理廢
棄物罪，處有期徒刑陸月，如易科罰金，以新臺幣壹仟元折算壹
日。緩刑貳年。
    事實及理由
一、本件犯罪事實及證據，除犯罪事實欄一、第5行關於「分別
    於同年月16日、20日」之記載應更正「於同年月20日」、第
    6行、第9行關於「自用小貨車」之記載均應更正為「租賃小
    貨車」、第7行關於「石光里76巷7號」之記載應更正為「石
    光里3鄰76巷7號」、第10行關於「109年11月30日上午10時3
    0分許」之記載應更正為「109年11月20日下午某時許」、第
    11行關於「雞油凸小段」之記載應更正為「雞油凸段雞油凸
    小段」；證據部分應補充「估價單照片1張（見偵卷第66頁
    ）」、「被告林國賢、曾偉綺於本院審理時之自白（見本院
    卷第91頁至第92頁）」外，餘均引用檢察官起訴書之記載（
    如附件）。
二、論罪科刑：
  ㈠核被告林國賢、曾偉綺所為，均係犯廢棄物清理法第46條第4
    款前段之非法清理廢棄物罪。公訴意旨原認被告2人係犯廢
    棄物清理法第46條第4款前段之非法處理廢棄物罪，業經檢
    察官當庭更正如上，附此敘明。
  ㈡被告2人間，就上開犯行，彼此間有犯意聯絡及行為分擔，均
    應論以刑法第28條之共同正犯。
  ㈢按刑法第59條規定：「犯罪之情狀顯可憫恕，認科以最低度
    刑仍嫌過重者，得酌量減輕其刑。」，又廢棄物清理法第46
    條第4款前段之非法清理廢棄物罪之法定刑為「1年以上5年
    以下有期徒刑，得併科新臺幣1,500萬元以下罰金」，刑責
    極為嚴峻，自非不可依客觀之犯行與主觀之惡性二者加以考
    量其情狀，是否有可憫恕之處，適用刑法第59條之規定酌量
    減輕其刑，期使個案裁判之量刑，能斟酌至當，符合罪刑相
    當原則及比例、平等原則。經查，被告2人先前並無違反廢
    棄物清理法之前案紀錄，有臺灣高等法院被告前案紀錄表各
    1份在卷可稽，其因一時失慮受託清理本案廢棄物，次數僅
    此一次，且傾倒之廢棄物數量尚非甚鉅。而被告2人犯後坦
    承犯行，且其等已親自將上開廢棄物自前揭土地清除處理完
    畢，除其等均已於本院審理時供述明確外，並有民國110年3
    月7日現場照片4張、臺灣新竹地方檢察署公務電話紀錄單1
    份及新竹縣政府環境保護局111年1月6日環業字第111340004
    8號函1份暨所附該局稽查工作紀錄1份、現場照片10張附卷
    可憑（見偵卷第63頁至第64頁、第68頁、本院卷第53頁至第
    67頁），堪信均具有悔意。依被告2人客觀之犯行與主觀之
    惡性二者加以考量，本院審酌再三，認客觀上尚足以引起社
    會上一般人之同情，顯有堪資憫恕之處，因而認縱處以法定
    最低刑度猶嫌過重，爰均依刑法第59條之規定，酌量減輕其
    刑。
  ㈣爰各以行為人之責任為基礎，審酌被告2人非法清理廢棄物，
    破壞自然環境，漠視環境保護之重要性，所為實屬不該；惟
    念其等均坦承犯行，犯後態度均堪稱良好，兼衡其等犯罪動
    機、目的、手段及行為對環境污染之危害性；復考量非法傾
    倒之廢棄物已清理完畢，犯罪所生危害業已降低；暨被告林
    國賢自述國中畢業之智識程度及勉持之經濟狀況、被告曾偉
    綺自述高職畢業之智識程度及勉持之經濟狀況（均見本院卷
    第92頁）等一切情狀，分別量處如主文所示之刑，並均諭知
    易科罰金之折算標準。
  ㈤末查，被告2人前均未曾因故意犯罪受有期徒刑以上刑之宣告
    ，此有臺灣高等法院被告前案紀錄表附卷可查，其等因一時
    失慮致罹刑典，考其等犯後均已坦白犯行，態度良好，且被
    告2人已將非法傾倒之廢棄物清理完畢，業如前述，堪認已
    知悔悟。本院信經此偵審程序及刑之宣告，被告2人應已知
    所警惕，而無再犯之虞，其等所宣告之刑，均以暫不執行為
    適當，爰依刑法第74條第1項第2款規定，均併諭知緩刑2年
    ，以啟自新。
三、沒收部分：
　㈠按共同犯罪所得之物之沒收或追徵其價額，應就各共同正犯
    實際分得之數為之，亦即依各共同正犯實際犯罪所得分別宣
    告沒收，始符個人責任原則及罪責相當原則，至於共同正犯
    各人有無犯罪所得，或其犯罪所得之多寡，應由法院綜合卷
    證資料及調查所得認定之。
　㈡查被告林國賢自證人林欣潔處取得之報酬為新臺幣（下同）3
    ,000元，業據被告林國賢於本院審理時陳述明確（見本院卷
    第84頁），核與證人林欣潔於警詢時所述相符（見偵卷第55
    頁），並有估價單照片1張（見偵卷第66頁）在卷可參，堪
    可認定。上開3,000元即為被告林國賢所有之犯罪所得，雖
    未扣案，仍應依刑法第38條之1第1項前段規定宣告沒收，並
    於全部或一部不能沒收或不宜執行沒收時，依同條第3項規
    定，追徵其價額。
  ㈢至被告曾偉綺固與被告林國賢共同非法清理廢棄物，惟被告
    曾偉綺供稱其並未收取費用，核與被告林國賢所述相符，且
    卷內復無其他證據可證明被告曾偉綺因本案獲有犯罪所得，
    依前開說明，自無從宣告沒收犯罪所得。
據上論斷，應依刑事訴訟法第273條之1第1項、第299條第1項前
段、第310條之2、第454條第2項，判決如主文。
本案經檢察官陳興男提起公訴，檢察官黃翊雯到庭執行職務。　
中　　華　　民　　國　　111 　年　　3 　　月　　4 　　日
                  刑事第四庭    法  官  郭哲宏
以上正本證明與原本無異。
如不服本判決應於收受本判決後20日內向本院提出上訴書狀，上
訴書狀應敘述具體理由。上訴書狀未敘述上訴理由者，應於上訴
期間屆滿後20日內補提理由書狀於本院(均須按他造當事人之人
數附繕本 )「切勿逕送上級法院」。 
中　　華　　民　　國　　111 　年　　3 　　月　　4 　　日
                                書記官  戴筑芸
附錄本案論罪法條：
廢棄物清理法第46條
有下列情形之一者，處1年以上5年以下有期徒刑，得併科新臺幣
1千5百萬元以下罰金：
一、任意棄置有害事業廢棄物。
二、事業負責人或相關人員未依本法規定之方式貯存、清除、處
    理或再利用廢棄物，致污染環境。
三、未經主管機關許可，提供土地回填、堆置廢棄物。
四、未依第41條第1項規定領有廢棄物清除、處理許可文件，從
    事廢棄物貯存、清除、處理，或未依廢棄物清除、處理許可
    文件內容貯存、清除、處理廢棄物。
五、執行機關之人員委託未取得許可文件之業者，清除、處理一
    般廢棄物者；或明知受託人非法清除、處理而仍委託。
六、公民營廢棄物處理機構負責人或相關人員、或執行機關之人
    員未處理廢棄物，開具虛偽證明。
附件：
臺灣新竹地方檢察署檢察官起訴書
                                     110年度偵字第1245號
　　被　　　告　林國賢　男　41歲（民國00年0月00日生）
　　　　　　　　　　　　住新竹縣○○鄉○○路000巷00號
　　　　　　　　　　　　居新竹縣○○鄉○○路00號6樓
　　　　　　　　　　　　國民身分證統一編號：Z000000000號
　　　　　　　　曾偉綺　男　40歲（民國00年00月00日生）
　　　　　　　　　　　　住○○市○區○○路00○0號
　　　　　　　　　　　　國民身分證統一編號：Z000000000號
上列被告等因違反廢棄物清理法案件，已經偵查終結，認應該提
起公訴，茲將犯罪事實及證據並所犯法條分敘如下：
　　　　犯罪事實
一、林國賢、曾偉綺均明知未依廢棄物清理法之規定向主管機關
    申請核發廢棄物處理許可文件，竟為圖廢棄物處理之利益，
    共同基於違反廢棄物清理法之犯意聯絡，於民國109年11月
　　16日某時，林國賢經由不知情之林欣潔委託，以新臺幣（下
    同）3,000元之代價，分別於同年月16日、20日駕駛車牌號
    碼000-0000號自用小貨車搭載曾偉綺，共同前往位於新竹縣
    ○○鎮○○里00巷0號臺灣花鳥園，載運垃圾、樹枝，連同林國
    賢新竹縣○○鄉○○路00號6樓居處之廢矽利康、塑膠袋等一般
    事業廢棄物，裝載完畢後，駕駛上開自用小貨車，於109年1
    1月30日上午10時30分許，將該批事業廢棄物載至新竹縣○○
    鄉○○○○段0000地號之山坡地傾倒，經警循線查獲上情。
二、案經新竹縣政府警察局竹東分局報告偵辦。
　　　　證據並所犯法條
一、證據清單及待證事實：
編號 證據名稱 待證事實 1 被告林國賢、曾偉綺於警詢、偵查中之自白 全部犯罪事實。 2 證人劉仲鈞、蔡文棟、林欣潔於警詢之證述 警循線查獲被告2人之事實。 3 新竹縣政府環境保護局稽查工作紀錄、監視器翻拍暨現場照片、車輛詳細資料報表、汽車出租合約書 全部犯罪事實。 4 土地建物查詢資料、地籍圖 證明被告2人傾倒廢棄物之位置為他人土地之事實。 
二、核被告林國賢、曾偉綺所為，係犯廢棄物清理法第46條第4
    款之未依同法第41條第1項之規定領有廢棄物處理許可文件
    ，從事廢棄物處理罪嫌。被告林國賢、曾偉綺有犯意聯絡及
    行為分擔，均請論以共同正犯。被告林國賢未扣案之犯罪所
    得為3,000元，請依刑法第38條之1第1項、第3項之規定宣告
    沒收，於全部或一部不能沒收或不宜執行沒收時，追徵其價額
    。請審酌被告林國賢、曾偉綺無前科犯行紀錄，犯後態度良
    好，及獲利有限，事後業已清理廢棄物等情，有現場照片、
    公務電話紀錄在卷可稽，從輕量刑並予緩刑之宣告。
三、依刑事訴訟法第251條第1項提起公訴。
　  此　致
臺灣新竹地方法院
中　　華　　民　　國　  110　　年　　 3    月　　29 　日
                               檢  察  官  陳興男
本件正本證明與原本無異   
中　　華　　民　　國    110    年     4    月     7 　日
                               書  記  官  吳柏萱